臺灣板橋方法院民事判決　　　　　　　　　　　　　九十三年度訴字第一六三號
　　原　　　告　乙○○
　　訴訟代理人　劉竭輝律師
　　被　　　告　丙○○
　　訴訟代理人　甲○○
右當事人間請求侵權行為損害賠償事件，於中華民國九十三年四月二十日言詞辯論終
結，本院判決如左：
    主    文
被告給付原告新台幣玖拾玖萬玖仟陸佰伍拾玖元及自民國九十二年十二月十三日起至
清償日止按年息百分之五計算之利息。
原告其餘之訴駁回。
訴訟費用由被告負擔百分之六十五，餘由原告負擔。
本判決第一項於原告以新台幣拾萬仟貳佰貳拾元供擔保後，得假執行。但被
告以新台幣玖拾玖萬玖仟陸佰伍拾玖元為原告供擔保後，得免為假執行。
原告其餘假執行之聲請駁回。
   事實及理由
一、原告起訴主張
（一）被告於民國九十一年十一月二十四日上午九時二十分許，駕駛車牌號碼Ｋ五─
      四六四三號自用小客車，途經臺北縣新莊市○○路二六八巷一號時，理應注意
      車前狀況，並隨時採取必要之安全措施等道路交通安全規定，而依當時天氣晴
      視線佳、路面乾燥、平直無缺陷、無障礙，應可小心駕駛，無不能注意之情事
      。詎丙○○為閃避一輛車牌號碼不詳之機車，竟疏於注意，不慎碰撞由翁明月
      所騎乘搭載原告之車牌號碼ＧＥＳ─七二九號重機車，致原告受有左腳脛骨腓
      骨及左腳踝撕裂傷合併跟骨骨折之傷害，被告就本件車禍與原告所受傷害有相
      當因果關係，自應負損害賠償責任。
（二）茲就請求費用分敘如下：
１、醫療費用部分：原告共支出新台幣（下同）六十萬四千八百九十五元，有長庚紀
    念醫院收據為憑。
２、看護損害部分：原告受有左脛骨開放性骨折，經醫囑住院期間及出院後，須專人
    照顧，原告住院期間均由原告之女二十四小時看護，原告自得請求賠償，依據內
    政部般七十九年之平均餘命表，原告尚有餘命十二點八八年，月看護費以一萬八
    千三百元計算，原告僅請求二年之看護費為四十二萬八千七百四十三元。
３、精神慰撫金部分：原告前開所受傷害，已造成輕度傷殘，精神肉體之痛苦，並非
    筆墨形容，原告為一家庭主婦，並無不動產，育有六女二男，均已成家立業，生
    活美滿，經此變故，美滿生活幻滅，被告經營生意，資金頗豐，因此請求五十萬
    元。
４、綜上述，原告依據侵權行為法則，請求如訴之聲明。
（三）聲明
１、被告應給付原告一百五十三萬三千六百三十八元及自起訴狀繕本送達翌日起至清
    償日止，按年息百分之五計算之利息。
２、原告願供擔保請准宣告假執行。
二、被告抗辯
（一）原告所搭乘由訴外人翁明月騎乘之機車，未注意車前狀況，與有過失，應先鑑
      定過失責任。
（二）就原告請求之金額部分：
１、醫療費用部分：原告實際支出金額為九萬零八百八十元，其中差額為健保局負擔
    ，為社會共同保險，並非由原告支出。
２、看護費用部分：原告自事故發生起至今僅一年二個月，尚不足二年，原告請求二
    年之看護費，於法無據，被告僅能負擔看護費用為七萬三千二百元（計四個月）
３、精神慰撫金部分：被告係高中畢業，為家管，經濟情況清寒，名下無不動產，育
    有二子一女，原告請求金額過高，被告僅能負擔三萬元。
（三）聲明
１、原告之訴駁回。
２、如受不利之判決，願供擔保請准宣告免為假執行。
三、兩造不爭執之事實（見九十三年三月十日、九十三年三月三十日言詞辯論筆錄）
（一）被告自認因過失行為致所駕駛自小客車與告訴人翁明月搭載原告所騎乘機車發
      生碰撞，因而致告訴人受有左腳脛骨腓骨及左腳踝撕裂傷合併跟骨骨折之傷害
      ，且原告所受傷害與被告之過失行為有因果關係。
（二）原告自費支出醫療費用為九萬零八百八十元。
（三）原告支出每月看護費為一萬八千三百元。
四、本件爭點及本院判斷
（一）原告請求金額是否有理由？
      按因故意或過失，不法侵害他人之權利者，負損害賠償責任。不法侵害他人之
      身體或健康者，對於被害人因此喪失或減少勞動能力或增加生活上之需要時，
      應負損害賠償責任。不法侵害他人之身體、健康、名譽、自由、信用、隱私、
      貞操，或不法侵害其他人格法益而情節重大者，被害人雖非財產上之損害，亦
      得請求賠償相當之金額，民法第一百八十四條第一項前段、第一百九十三條第
      一項、第一百九十五條第一項前段載有明文。因被告之侵權行為，致原告受有
      前揭傷害，自得請求損害賠償，其金額計算如下：
１、醫療費用部分：
    參酌最高法院八十八年度台上字第三五三號裁判要旨，全民健康保險之被保險人
    因汽車交通事故經全民健康保險提供醫療給付者，全民健康保險被保險人對於加
    害人之損害賠償請求權因而喪失，是本件原告所得請求之醫療費用部分必須扣除
    全民健康保險提供醫療給付部分，僅得請求原告自費之醫療費用。原告主張因本
    件車禍受有醫療費用六十萬四千八百九十五元之損害，應扣除由健保支付部分，
    核原告請求之醫療費用九萬零八百八十元，屬其自費範圍，且為被告所不爭，為
    有理由，應予准許，逾此部分，應予駁回。
２、看護費用部分：
（１）被害人因受傷而由親屬、配偶等看護時，雖無現時看護費之支出，亦未受支付
      之請求，此種基於身分關係之恩惠，自不能加惠於加害人，亦應認被害人受有
      相當看護費之損害，得向加害人請求賠償。
（２）原告受有左腳脛骨腓骨開放性骨折、左小腿腔室症侯群、左腳踝撕裂傷合併骨
      折之傷害，並因呼吸衰竭，自九十一年十一月二十四日起住院，進行脛骨骨折
      骨釘內固定及肌膜切開手術，左踝傷口清瘡手術、跟骨死骨清除及清瘡創手術
      、左小腿清瘡手術、左跟骨死骨清瘡手術、左小腿肌薄肌自由肌皮瓣移植手術
      、左小腿傷口頭皮植皮手術等多次手術，至九十二年一月十八日始出院，住院
      期間無法自理生活，須專人看護，截至目前為止，仍因左脛骨陳舊性骨折，左
      下肢疼痛不便，需專人照顧，且因此造成輕度肢障，領有身心障礙手冊，有長
      庚紀念醫院出具之診斷證明書二紙、澎湖醫院附設民眾診療服務處出具之診斷
      證明書一紙、長庚紀念醫院九十三年二月十六日（九三）長庚法字第八五號函
      、中華民國身心障礙手冊在卷可按。再觀之原告所提出之身心障礙手冊，係於
      九十三年三月十一日甫完成鑑定，足見，原告仍存有輕度肢障之情形，且非短
      時間內可恢復，從而，原告請求以每月以一萬八千三百元計算，自九十一年十
      一月二十四日起至九十三年十一月二十四日止，共計二年之看護費，並扣除中
      間利息，計四十萬八千七百七十九元之損害（１８３００ｘ１２ｘ１．000
      00000＝４０８７７９），此部份之請求，為有理由，應予准許，逾此部
      份，應予駁回。
３、精神慰籍金部分：
    按慰撫金之賠償其核給之標準固與財產上損害之計算不同，然非不可斟酌雙方身
    分資力與加害程度，及其他各種情形核定相當之數額，最高法院著有五十一年台
    上字第二二三號判例可資參照。原告因本件車禍受有左腳脛骨腓骨開放性骨折、
    左小腿腔室症侯群、左腳踝撕裂傷合併骨折之傷害，並因呼吸衰竭，自九十一年
    十一月二十四日起住院，進行脛骨骨折骨釘內固定及肌膜切開手術，左踝傷口清
    瘡手術、跟骨死骨清除及清瘡手術、左小腿清瘡手術、左跟骨死骨清瘡手術、左
    小腿肌薄肌自由肌皮瓣移植手術、左小腿傷口頭皮植皮手術等多次手術，至九十
    二年一月十八日始出院，經多次手術治療後，仍呈現左下肢疼痛不便，並造成輕
    度肢障，仍需專人長期照顧，已如前述，原告車禍時已高齡七十三歲，正值享受
    含飴弄孫之時，除需面對長期醫療、開刀所帶來的痛苦外，其因本件車禍無法維
    持正常生活，嚴重妨害其家庭生活，對其心理造成重大傷害，影響終身。本院審
    酌前開原告受傷情形，及原告為家管，名下無不動產，被告亦為家管、名下並無
    不動產等兩造經濟能力、身分、地位等一切情狀，認原告所主張之精神慰撫金五
    十萬元為適當，應予准許。
４、縱上述，原告得請求之金額為九十九萬九千六百五十九元（９０８８０＋４０８
    ７７９＋５０００００＝９９９６５９）之範圍內，為有理由，應予准許，逾此
    部份，顯無理由。
（二）原告所搭乘由訴外人翁明月所騎乘之機車是否有未注意車前狀況之過失？
      按汽車在雙向二車道行駛時，應在遵行車道內行駛，在未劃標線的道路，應靠
      右行駛，汽車交會時，在未劃有分向限制線之道路，應減速慢行，道路交通安
      全規則第九十五條、第九十七條第一、二款、第一百條所明定。參以被告於警
      訊時陳述「我沿新樹路二六八巷往新樹路方向直行。行經右述肇事地點，當時
      我要閃一輛車號不詳騎很快的機車，然後向左閃，所以左前照後鏡擦撞到一輛
      重機車ＧＥＳ─七二九，然後再擦撞到左前輪子倒地，然後後座乘客倒地受傷
      」、「左後照鏡有撞痕」等語；徵之翁明月於警訊時陳述「我沿新樹路二六八
      巷往西盛街方向直行，行經右述肇事地點，當時對向忽然有一輛車號Ｋ五－四
      六四三號自小客車好像轉向過當朝我們撞過來了，該車照後鏡擦撞到我ＧＥＳ
      ─七二九重機車，該車並沒有馬上停，該車左前輪子再擦撞後座乘客腳受傷」
      、「左後車身破裂掉落有撞痕」等語；再佐以原告於警訊時陳述「我女兒騎重
      機車ＧＥＳ─七二九沿新樹路二六八巷往西盛街方向直行，行經右肇事地點，
      當時對向忽然有一輛車號Ｋ五－四六四三號自小客車朝我們撞過來了，該車照
      後鏡擦撞到我ＧＥＳ─七二九重機車，然後該車並沒有馬上停，該車左前輪子
      再擦撞後座的我然後受傷」等語，觀之肇事現場道路，係僅六米寬，未劃設分
      向限制限之彎道，被告於警訊時自承肇事後並未移動汽車之位置，參諸被告於
      肇事後汽車所停放之位置，應係在對向車道內，被告所駕駛之汽車佔據對向車
      道後，距離對向車道之紅色路邊緣線，僅餘零點九米之距離，經警製有道路交
      通事故調查報告表、現場照片十三紙在卷可按（見九十二年度偵字第九八八六
      號偵查卷第四至十六頁），綜合以上各情，訴外人翁明月所駕駛之機車已在其
      靠右之遵行車道內行駛，係被告為閃避他車，突然跨越至對向車道，被告所駕
      駛汽車之左後照後鏡部分，先擦撞訴外人翁明月所騎承之機車，而汽車之左前
      輪因而擦撞至搭乘機車在後座之原告等情，參之前開道路交通安全規則，訴外
      人翁明月騎乘機車並無過失可言，被告已違反前開規定，顯有過失，再參酌原
      告本人亦自認原告並無有過失等語（見本院卷九十三年三月十日筆錄），從而
      ，被告之訴訟代理人抗辯翁明月騎乘機車有過失，原告亦與有過失云云，顯屬
      無據。
五、縱上述，原告依據侵權行為請求損害賠償，請求被告給付九十九萬九千六百五十
    九元及自起訴狀繕本送達翌日即九十二年十二月十三日起至清償日止按年息百分
    之五計算之利息，為有理由，逾此部份，應予駁回。
六、因本案事證已臻明確，兩造其餘主張陳述及所提之證據，均毋庸再予審酌，附此
    敘明。
七、假執行之宣告：
    兩造陳明願供擔保，聲請宣告假執行或免為假執行，經核原告勝訴部分，合於法
    律規定，爰分別酌定相當之擔保金額宣告之；原告其餘假執行之聲請，因訴之駁
    回而失所依據，不予准許。
八、結論：原告之訴為一部有理由，一部無理由，依民事訴訟法第七十九條但書、第
    三百九十條第二項、第三百九十二條第二項，判決如主文。
中　　　華　　　民　　　國　　九十三　　年　　　四　　　月　　 三十 　　日
                                臺灣板橋地方法院民事第三庭
                                    法  官  劉以全
右為正本係照原本作成
如對本判決上訴，須於判決送達後廿日內向本院提出上訴狀
中　　　華　　　民　　　國　　九十三　　年　　　四　　　月　　 三十 　　日
                                    書記官  朱家惠
